臺灣臺南地方法院臺南簡易庭民事判決
109年度南簡字第1531號
原      告  鄭惠芳（民國00年0月0日生）


法定代理人  鄭清助  
訴訟代理人  高亦昀律師
被      告  陳昱宏（民國00年0月0日生）    



兼法定代理  
人          陳耿國  

上列被告陳昱宏過失傷害案件（109年度交簡字第2207號），原
告提起刑事附帶民事訴訟請求損害賠償，由本院刑事庭裁定（10
9年度交簡附民字第133號）移送前來，經本院於民國110年2月8
日言詞辯論終結，判決如下：
    主      文
被告應連帶給付原告新臺幣193,944元，及自民國109年12月10日
起至清償日止，按年息百分之5計算之利息。
原告其餘之訴駁回。
本判決第一項得假執行。但被告如以新臺幣193,944元為原告預
供擔保，得免為假執行。
    事實及理由
壹、程序方面：按訴狀送達後，原告不得將原訴變更或追加他訴
    ，但擴張或減縮應受判決事項之聲明者，不在此限，民事訴
    訟法第255條第1項第3款定有明文。原告起訴時原聲明：被
    告應連帶給付原告新臺幣（下同）292,064元，及自刑事附
    帶民事訴訟起訴狀繕本送達翌日起至清償日止，按年息百分
    之5計算之利息。嗣於民國110年1月10變更聲明為：被告應
    連帶給付原告273,944元，及自刑事附帶民事訴訟起訴狀繕
    本送達翌日起至清償日止，按年息百分之5計算之利息，核
    係減縮應受判決事項之聲明，揆諸上開規定，尚無不合，應
    予准許。
貳、實體方面：
一、原告主張：
（一）被告陳昱宏未領有普通重型機車駕駛執照，於109年1月12
      日上午9時33分許，騎乘車牌號碼000-000號普通重型機車
      ，沿臺南市南區金華路2段外側車道由南向北方向前行，
      行駛至金華路2段與新孝路口時，闖越紅燈前行，而與騎
      乘腳踏車自上開路口機慢車輛待轉區沿新孝路由東向西方
      向行駛之原告發生碰撞（下稱系爭車禍），致原告受有左
      脛骨幹開放性骨折、頭部鈍擦傷之傷害（下稱系爭傷勢）
      ，被告上開過失傷害原告行為，業經檢察官提起公訴。又
      被告陳昱宏為90年2月9日生，於系爭車禍發生時為限制行
      為能力人，被告陳耿國為其法定代理人，依法應負連帶賠
      償之責，原告爰依侵權行為損害賠償之法律關係請求被告
      連帶賠償原告因系爭車禍所受損害。
（二）原告所受損害如下：
　 1、醫療費用15,944元：原告因系爭傷勢至郭綜合醫院急診後
      ，乘坐救護車轉診至高雄市立小港醫院（下稱小港醫院）
      手術、住院、門診，在郭綜合醫院支出醫療費用820元，
      乘坐救護車支出5,000元，在小港醫院共支出醫療費用68,
      244元，合計74,064元，有郭綜合醫院收據及民安救護車
      事業有限公司收據各1紙、小港醫院收據3紙在卷可憑，而
      上開醫療費用，業經原告向被告投保強制責任保險之富邦
      產物保險公司領取理賠金58,120元，則原告得請求被告賠
      償之醫療費用為15,944元（74,064元－58,120元）。
   2、工作損失68,000元：原告於系爭車禍事故發生前，在艾爾
      髮型工作室任職，每月薪資24,000元，休養2個月共損失
      薪資48,000元。另原告有參加青年就業領航計畫，勞動部
      及教育部每月各有5,000元之補助款，合計每月補助款10,
      000元，2個月未能取得補助款共20,000元，是原告因系爭
      車禍受有工作損失合計68,000元（48,000元＋20,000元）
      ，有艾爾髮型工作室出具之證明書在卷可稽。
　 3、看護費60,000元：原告因系爭車禍受有系爭傷勢，依醫囑
      須專人照護1個月，有小港醫院109年1月16日診斷證明書
      可證，原告雖係由母親照護，未實際支出看護費用，然此
      基於親誼關係而未支出看護費用不能因而減輕被告責任，
      爰以全日看護每日2,000元為計，得請求看護費用60,000
      元（30日×2,000元）。
　 4、除疤手術30,000元：原告所受左脛骨幹開放性骨折之傷勢
      ，留有疤痕無法自然痊癒，須待左脛骨上鋼釘移除後始得
      進行除疤雷射手術，手術費用共30,000元。
 　5、精神慰撫金10萬元：系爭車禍發生時，原告年僅18歲，當
      時遵守交通號誌行經馬路路口，卻遭被告從旁高速追撞，
      受有系爭傷勢，至今仍對道路路口有所恐懼，深怕再次遭
      違規駕駛追撞，致生身體及生命損害，且左脛骨上鋼釘仍
      未移除，無法正常運動，嚴重影響生活作息，身體上及精
      神上受有痛苦，爰請求精神慰撫金10萬元。
   6、綜上，原告得請求被告賠償金額合計273,944元（15,944
      元＋68,000元＋60,000元＋30,000元＋10萬元）。
（三）並聲明：被告應連帶給付原告273,944元，及自刑事附帶
      民事訴訟起訴狀繕本送達翌日起至清償日止，按年息百分
      之5計算之利息。願供擔保，請准宣告假執行。
二、被告則答辯：就系爭車禍發生過程及原告受傷情形並不爭執
    ，並同意給付醫療費用15,944元、工作損失68,000元、看護
    費用60,000元，惟不同意給付除疤費用30,000元，另原告請
    求精神慰撫金金額過高等語。並聲明：請求駁回原告之訴。
三、得心證之理由：
（一）按因故意或過失，不法侵害他人之權利者，負損害賠償責
      任。不法侵害他人之身體或健康者，對於被害人因此喪失
      或減少勞動能力或增加生活上之需要時，應負損害賠償責
      任。不法侵害他人之身體、健康、名譽、自由、信用、隱
      私、貞操，或不法侵害其他人格法益而情節重大者，被害
      人雖非財產上之損害，亦得請求賠償相當之金額，民法第
      184條第1項前段、第193條第1項、第195條第1項分別定有
      明文。次按無行為能力人或限制行為能力人，不法侵害他
      人之權利者，以行為時有識別能力為限，與其法定代理人
      連帶負損害賠償責任，民法第187條第1項前段定有明文。
      查被告陳昱宏於上開時地因有未遵守燈光號誌指示闖越紅
      燈前行之過失，致與原告所騎乘之腳踏車發生碰撞，使原
      告受有系爭傷勢為被告所不爭執，又被告陳昱宏係90年2
      月9日生，系爭車禍發生時為限制行為能力人，法定代理
      人為被告陳耿國，有被告陳昱宏戶籍謄本可稽（見附民卷
      第31頁、32頁），是原告依前揭規定，請求被告連帶賠償
      原告
      所受之損害，自屬有據。 
（二）又原告主張因系爭傷勢至醫療院所治療支出醫療費共74,0
      64元、傷勢需專人照顧由親屬照顧之看護費核計需60,000
      元及因系爭傷勢須休養2個月無法工作，受有減少工作收
      入損失68,000元等情，業據原告提出醫療費用收據、郭綜
      合醫院診斷證明書、高雄市小港醫院診斷證明書、艾爾髮
      型工作室證明書等證據資料為憑，核屬相符，且為被告所
      不爭執，並表示同意賠償，是原告請求被告連帶賠償上開
      醫療費、看護費及工作收入損失合計202,064元部分，應
      予准許。　　
（三）原告請求除疤費用30,000元部分，並未據提出醫療費用收
      據，且為被告爭執，自應由原告就其確受有上開損害之事
      實負舉證之責，惟原告並未提出任何證據為證，所提出之
      醫院診斷證明書亦無任何醫師囑咐或醫師處方認有進行除
      疤之必要，上開主張難認屬醫療所必要，亦難認原告受有
      上開損害，其請求被告賠償，自屬無據。
（四）原告請求精神慰撫金10萬元部分：按被害人受有非財產上
      損害，請求加害人賠償相當金額之慰撫金時，法院對於慰
      撫金之量定，應斟酌實際加害情形、所造成之影響、被害
      人痛苦程度、兩造之身分、地位、經濟情形及其他各種狀
      況，以核定相當之數額（最高法院51年台上字第223號、4
      7年台上字第1221號判例意旨可資參照）。本件原告因系
      爭傷勢於109年1月12日至郭綜合醫院急診後，轉院至小港
      醫院，接受清創及開放性復位骨內固定手術，109年1月16
      日出院，共住院5天，宜門診追蹤治療，建議休養3個月及
      需人看護1個月，有郭綜合醫院109年1月12日及小港醫院1
      09年1月16日診斷證明書在卷可參，不僅身體上受侵害，
      更增添生活上之不便，其精神上自受有痛苦，原告依據民
      法第195條之規定請求被告賠償精神慰撫金，應屬有據。
      復查原告為90年6月5日生，專四學生，系爭車禍發生前在
      艾爾髮型工作室擔任助理，每月收入24,000元，目前因行
      動不便沒有工作，107、108年度所得為2,000元、120,000
      元，名下無財產；被告陳昱宏為90年2月9日生，國中肄業
      ，曾在養生館工作，目前為臨時工，沒有固定月薪，有工
      作時日薪1,300元，每月約工作20天，收入約25,000元至2
      6,000元，107、108年所得均為0元，名下無財產；被告陳
      耿國為56年9月16日生，高中畢業，曾擔任保全工作，已
      經離職1年多，目前待業中，經濟來源為母親之積蓄及被
      告陳昱宏之薪資，107、108年所得均為0元，名下無財產
      ，業經兩造陳明，並有兩造戶籍謄本及本院依職權調取之
      兩造稅務電子閘門財產所得調件明細表在卷可憑，應堪信
      為真。本院審酌兩造之身分、教育程度、經濟能力、社會
      地位、原告前揭傷勢及系爭事故發生經過等一切情狀，認
      原告請求精神慰撫金10萬元，尚嫌過高，應以5萬元為適
      當，逾此範圍之請求則屬無據。
（五）綜上，原告得請求之金額合計為252,064元（202,064元＋5
      萬元）。再按保險人依本法規定所為之保險給付，視為被
      保險人損害賠償金額之一部分；被保險人受賠償請求時，
      得扣除之，強制汽車責任保險法第32條定有明文。原告因
      系爭車禍事故已領取強制汽車責任保險給付58,120元，有
      原告提出之保險公司匯款資料為憑，且為被告所不爭執，
      依前揭規定扣除後，原告尚得請求被告連帶賠償之金額應
      為193,944元（252,064元－58,120元）。
（六）末按給付無確定期限者，債務人於債權人得請求給付時，
      經其催告而未為給付，自受催告時起，負遲延責任。其經
      債權人起訴而送達訴狀，或依督促程序送達支付命令，或
      為其他相類之行為者，與催告有同一之效力；遲延之債務
      ，以支付金錢為標的者，債權人得請求依法定利率計算之
      遲延利息；應付利息之債務，其利率未經約定，亦無法律
      可據者，週年利率為百分之5，民法第229條第2項、第233
      條第1項前段、第203條分別定有明文。本件原告對於被告
      之侵權行為損害賠償請求權，係屬給付未有確定期限之金
      錢債權，揆諸上揭規定，原告主張被告應自起訴狀繕本送
      達被告（109年9月1日送達被告陳昱宏，109年12月9日送
      達被告陳耿國，有送達證書附於交附民卷第27頁、本院卷
      第61頁可憑，依最後送達之被告陳耿國送達日）翌日即10
      9年12月10日起至清償日止，加給按年息百分之5計算之法
      定遲延利息，於法有據，亦應予准許。
四、綜上所述，原告本於侵權行為之法律關係，請求被告連帶給
    付原告193,944元，及自109年12月10日起至清償日止，按年
    息百分之5計算之利息，為有理由，應予准許，逾此部分之
    請求，為無理由，應予駁回。
五、本件原告勝訴部分係屬民事訴訟法第427條第1項簡易訴訟事
    件，所為被告敗訴之判決，依同法第389條第1項第3款之規
    定，應依職權宣告假執行。至於原告雖陳明願供擔保請准宣
    告假執行，惟此乃促使本院為前揭之職權宣告，原告假執行
    之請求本院自無庸為准駁之諭知，附此敘明。另併依同法第
    392條第2項規定宣告被告如為原告預供擔保後，得免為假執
    行。
六、本件係原告提起刑事附帶民事訴訟，經刑事庭裁定移送審理
    ，免納裁判費，本件訴訟中亦未生其他訴訟費用，故無庸諭
    知訴訟費用之負擔，併此敘明。
中　　華　　民　　國　　110 　年　　2 　　月　　26　　日
                  臺灣臺南地方法院臺南簡易庭
                                  法  官  童來好
上列為正本，係照原本作成。
如不服本判決，應於送達後20日內向本庭（臺南市○○路0段000號
）提出上訴狀（須按他造當事人人數附繕本）。
中　　華　　民　　國　　110 　年　　2 　　月　　26　　日
                                  書記官  郭倢妮